【裁判字號】    89,上易,128
【裁判日期】    890428
【裁判案由】    恐嚇等
【裁判全文】
臺灣高等法院刑事判決                            八十九年度上易字第一二八號
    上  訴  人
    即  被  告  甲○○
                乙○○
右上訴人因恐嚇取財等案件，不服臺灣新竹地方法院八十八年度易字第七二三號，中
華民國八十八年十一月十七日第一審判決（起訴案號：臺灣新竹地方法院檢察署八十
八年度偵字第六０六二號）提起上訴，本院判決如左：
    主  文
上訴駁回。
    事  實
一、甲○○曾於民國八十五年間因侵占案件，經台灣新竹地方法院判處罰金二千元確
    定，於八十六年四月十四日執行完畢，仍不知悔改，明知徐彩彬（被訴竊盜部分
    ，已判決無罪確定）持有之丙○○國民身分證一枚為贓物（係丙○○所遺失，而
    為徐彩彬於八十八年七月二十六日中午約十二時許，在新竹縣竹北市祐生醫院右
    側停車場附近所拾獲，並侵占據為己有之贓物），意圖將該贓物即丙○○遺失之
    國民身分證非法出售他人，以牟取不法利益，於八十八年七月下旬某日下午三時
    許（距徐彩彬拾獲之時間約隔一星期），在新竹縣竹北市竹北保齡球館，由徐彩
    彬無償交付其收受。甲○○於取得前開贓物即丙○○之國民身分證一枚後，因遲
    未將該贓物即丙○○遺失之國民身分證非法出售他人，竟另行起意，而與乙○○
    意圖為自己不法之所有，共同基於恐嚇取財之犯意聯絡，於八十八年八月五日下
    午四時許，在新竹縣竹北市新竹縣政府附近公共電話亭，由其撥打一０四查號台
    查詢得知丙○○之父之電話後（由丙○○之國民身分證得知丙○○之父之姓名）
    ，再撥打丙○○家中之電話，因丙○○在營服役，而由丙○○之弟魏智宏接聽。
    甲○○在電話中恐嚇稱：丙○○之國民身分證在其手上，倘被別人拿去作非法使
    用就不好，而要求支付新臺幣（下同）三千元之代價始能取回等語。魏智宏聞言
    ，即打電話告知丙○○，丙○○惟恐其國民身分證果被拿去作非法使用，而心生
    畏懼。但打算報警追查，並無付款之意，而指示魏智宏報警，且故意與甲○○討
    價還價，經甲○○同意降低取回之代價為二千元。嗣甲○○經多次電話聯繫妥當
    後，雙方約定於同日下午五時許，在新竹縣竹北市○○○路與縣政九路口交款，
    魏智宏先於同日下午五時三十分許報警，並於同日下午五時四十五分許，帶警至
    上開約定之處所即新竹縣竹北市○○○路與縣政九路口當場查獲前來取款之乙○○，再循線在附近之公共電話亭查獲甲○○，甲○○、乙○○因而未能遂行取得
    款項。
二、案經新竹縣警察局竹北分局報請臺灣新竹地方法院檢察署檢察官偵查起訴。
    理  由
一、訊據被告甲○○固坦承有前揭收受贓物及打電話通知被害人丙○○以三千元取回
    國民身分證，以免國民身分證被移作非法使用，嗣經被害人丙○○之弟魏智宏虛
    與委蛇討價還價後降為二千元，再由被告乙○○依約定之時間、地點前往取款，
    旋經被害人丙○○之弟魏智宏報警查獲等情。惟與被告乙○○均矢口否認有恐嚇
    取財未遂犯行，被告甲○○辯稱並未用言語恐嚇，且被告乙○○不知情；被告乙○○辯稱其不知被告甲○○係恐嚇取財云云。經查：
（一）右揭被告甲○○知贓故收之事實，業據被告甲○○迭於警訊、偵查、原審及本
      院審理時坦承不諱，核與已判決確定之同案被告徐彩彬供述之情節相符，並據
      被害人丙○○到庭指述明確，復有贓物領據在卷可稽。
（二）有關被告甲○○、乙○○共同恐嚇取財未遂部分，被告甲○○警訊時稱「．．
      ．徐彩彬拿給我一張丙○○的身分證，因我在報章雜誌上看到收售證件，故我
      向徐彩彬拿丙○○身分證看能不能售出，然後我向查號台查詢出丙○○家中電
      話，故打電話向丙○○索取一些費用．．．（於八十八年八月五日十七時三十
      分交付現金貳仟元時你是否有在現場？）有在現場附近的土地公廟裏．．．我
      是在竹北保齡球館遇見乙○○，叫乙○○一同前往，由乙○○拿身分證給丙○○再拿錢，而我就負責打電話聯絡丙○○到光明三路與縣政九路口拿身分證」
      「你向徐彩彬身分證有無說明要分一些錢給徐彩彬（應是陳永秀之誤）？有的
      。」（見偵查卷第十頁反面、第十一頁），在偵查中稱「是我找乙○○，我說
      要拿被害人身分證向被害人收錢，然後由我打電話給對方約好地點，由乙○○
      拿身分證去竹縣文化中心旁交給被害人，並收取二千元．．．我跟被害人說有
      人拾到你的身分證，如果身分證給別人拿走會開空頭支票或作其他非法用途．
      ．．（你答應給乙○○什麼好處？）事先沒有講好，但如果有拿到錢，我會分
      一半給他」（見偵查卷第三十五頁反面），於原審稱「（是否本來要把被害人
      證件賣給別人？）是的」（見原審卷第十九頁正面）、「我本來用行動電話易
      付卡，打給被害人，但因易付卡用完，所以跑到竹北保齡球館，遇到被告林，
      即向其表示此事，向其借電話卡續連絡被害人，之後林向被害人拿錢」（見原
      審卷第十九頁反面），「我只表示證件被拿去作非法使用就不好了」（見原審
      卷第二十八反面）。被告乙○○於警訊時稱「是甲○○．．．叫我到縣政九路
      與光明三路口等穿著橘紅色上衣的男子碰面，把身分證交給他，然後他會拿貳
      仟元給我，再把拿到的錢交給甲○○本人」（見偵查卷第五頁反面），在偵查
      中供稱「．．．文俊．．．叫我去竹縣竹北市○○○路、縣政九路口拿身分證
      給穿橘色衣服的人，並收取二千元．．．（你知道文俊是拿拾獲的身分證跟被
      害人交換二千元利益？）知道」（見偵查卷第三十五頁反面）。參以被害人丙○○稱「我怕證件被拿去非法利用」、「我告訴智賢，先假裝答應，但要報警
      」（見原審卷第二十八頁），證人魏智宏稱「我是八十八年八月十六時三十分
      接獲一名男子打電話至我家要找我哥哥，說我哥哥的身分證在他手上，要我拿
      二千元給他，不然就要將身分證拿去開空頭支票」（見偵查卷第十六頁反面）
      、「他說有人把我哥哥的身分證賣給他，不想把身分證流出去，希望我用二千
      元買回去，如果不買回去，可能會用去開空頭支票」（見偵查卷第三十八頁反
      面）等情，足見被告二人確以將身分證作非法使用為恐嚇取財，且被告乙○○
      於遇到被告甲○○，即經甲○○告知而知情，況被告乙○○自承以被害人國民
      身份證向被害人索款二千元，尤難委為不知。足見被告等所辯，均不足採。
（三）綜合上述，事證已臻明確，被告甲○○、乙○○犯行均堪認定。
二、核被告甲○○明知贓物而收受，所為係犯刑法第三百四十九條第一項之收受贓物
    罪。又其與被告乙○○共同意圖為自己不法之所有，以恐嚇使人將本人之物交付
    未遂，所為係均犯同法第三百四十六條第三項、第一項之恐嚇取財未遂罪。又被
    告甲○○、乙○○間就前開所犯恐嚇取財未遂罪部分，有犯意之聯絡及行為之分
    擔，均為共同正犯。另被告甲○○收受贓物即被害人丙○○之國民身分證之初，
    目的乃為出售他人，以牟取不法利益（見偵查卷十頁反面、第十九頁正面），嗣
    於事隔約一星期之久，始改變初衷，而改向被害人丙○○恐嚇取財，顯然其前開
    所犯恐嚇取財未遂部分應係另行起意無疑。據此，被告甲○○前開所犯收受贓物
    與恐嚇取財未遂二罪，即係分別起意，自應分論併罰。又被告甲○○、乙○○前
    開所犯恐嚇取財犯行部分，乃因被害人丙○○無交付款項之意，且被告甲○○、
    乙○○亦確在尚未取得款項前即為警查獲，故被告甲○○、乙○○前開所犯恐嚇
    取財犯行部分，尚屬未遂階段，依刑法第二十六條前段規定減輕其刑。
三、原審本同上見解，適用刑法第二十八條、第三百四十九條第一項、第三百四十六
    條第三項、第一項、第二十六條前段、第五十一條第五款、罰金罰鍰提高標準條
    例第一條前段，並審酌被告甲○○有事實欄所載之侵占案紀錄（有本院被告全國
    前案紀錄表可參），再犯上開二罪，雖不構成累犯，但顯見不知悔悟，惟念其收
    受贓物犯行犯罪手段、情節均尚非重大，復參以其與被告乙○○就恐嚇取財未遂
    部分之犯罪手段、情節及所生之危害，犯罪後態度均尚稱良好等一切情狀，分別
    就被告甲○○收受贓物，量處有期徒刑二月，恐嚇取財未遂，量處有期徒刑五月
    ，並定執行刑有期徒刑六月；被告陳永秀量處有期徒刑四月。核其認事用法均無
    不合，量刑亦為妥適。被告二人上訴否認恐嚇取財犯行，指摘原判決不當，為無
    理由，應予駁回。
據上論斷，應依刑事訴訟法第三百六十八條，判決如主文。
本案經檢察官李進誠到庭執行職務。
中      華      民      國    八十九    年      四      月    二十八    日
                              臺灣高等法院刑事第十一庭
                                  審判長法  官  楊  照  男
                                        法  官  楊  炳  禎
                                        法  官  王  詠  寰
右正本證明與原本無異。
不得上訴。
                                        書記官  駱  麗  君
中      華      民      國    八十九    年      四      月    二十九    日
附錄：本案論罪科刑法條全文
刑法第三百四十九條第一項：
收受贓物者，處三年以下有期徒刑、拘役或五百元以下罰金。
刑法第三百四十六條第一項：
意圖為自己或第三人不法之所有，以恐嚇使人將本人或第三人之物交付者，處六月以
上五年以下有期徒刑，得併科一千元以下罰金
刑法第三百四十條六第三項：
前二項之未遂犯罰之。


司法院資訊處製作；財團法人民間司法改革基金會備份。
